【裁判字號】    91,上易,3320
【裁判日期】    920115
【裁判案由】    竊佔等
【裁判全文】
臺灣高等法院刑事判決                  九十一年度上易字第三三二號
    上  訴  人  臺灣宜蘭地方法院檢察署檢察官
    被      告  乙○○  男  四.
右上訴人，因被告竊佔等案件，不服臺灣宜蘭地方法院，九十一年度易字第三六五號
，中華民國九十一年十一月六日第一審判決（起訴案號：臺灣宜蘭地方法院檢察署九
十一年度偵字第一二九八號），提起上訴，本院判決如左：
    主  文
上訴駁回。
    事  實
一、乙○○曾因業務過失致死案件，經臺灣臺北地方法院於民國八十七年六月三日以
    八十六年交訴字第五十一號判處有期徒刑一年二月，於八十七年十一月二日入監
    執行，於八十八年十二月十四日縮短刑期執行完畢。乙○○仍不知悔改，竟意圖
    為自己不法之利益，於九十年十一月間某日，佔用甲○○所有座落於宜蘭市○○
    段二八六地號土地，竊佔上開土地上三點七四平方公尺面積之土地種植花草，甲
    ○○發現後，遂向乙○○要求返還土地，於九十一年三月十六日下午六時許，在
    宜蘭縣宜蘭市○○路六十三之十號前，甲○○復要求乙○○返還土地，因而又起
    爭執，乙○○竟另行基於傷害之犯意，徒手毆打甲○○之頭部，致甲○○受有頭
    皮及前胸多處擦挫傷、右小腿擦傷之傷害。
二、案經被害人甲○○訴由宜蘭縣警察局宜蘭分局報請臺灣宜蘭地方法院檢察署檢察
    官偵查起訴。
    理  由
一、訊據被告乙○○對於於上開時地佔用告訴人之土地及傷害犯行均矢口否認，辯稱
    ：我沒有打他，是他自己跌倒的，我沒有佔用他的土地，我只是在土地上栽種花
    草而已云云。惟查：
    （一）右揭被告傷害告訴人之事實，業據告訴人甲○○指訴甚詳，並經證人吳同
          溪於原審到庭結證稱：我當天在屋裡洗澡，聽到外面有人在吵架的聲音，
          看到時他們兩人拉扯在一起，然後我就叫他們不要打架‧‧‧我當時有看
          到告訴人嘴有流血等語明確（原審九十一年八月二十九日訊問筆錄參照）
          ，又告訴人於九十一年三月十六日事發後，於九十一年三月十九日即至宜
          蘭醫院檢驗之結果，確有如事實欄所示之傷害，此亦有宜蘭醫院驗傷診斷
          書二紙在卷可稽，該診斷書記載之受傷情形與告訴人所指受毆擊之方法吻
          合，應非虛偽，況告訴人歷次於偵審中自由連續之陳述，對於本案案發情
          節之描述均甚具體、詳盡，且言詞表達方式亦非千篇一律，足認其指述情
          節與事實相符，顯見被告確有傷害告訴人之犯行無誤。
    （二）被告竊佔告訴人土地等情，業據告訴人指述甚詳，並經檢察官現場勘驗屬
          實，此有現場勘驗筆錄、照片十二幀附卷可稽，而被告所佔用之土地確為
          告訴人所有，此有土地所有權狀、土地登記謄本、宜蘭地政事務所土地複
          丈成果圖在卷可資佐證，而被告亦坦認有於告訴人之土地上栽種植物，足
          見被告有於事實欄所示之土地上使用行為時，明知係非經所有權人同意、
          授權而無正當權源，其有為自己不法利益之意圖甚為明確。綜上所述，本
          件事證明確，被告犯行堪以認定。
二、核被告乙○○所為，係犯刑法第三百二十條第二項之竊佔罪及第二百七十七條第
    一項之傷害罪。竊佔罪為即成犯，竊佔行為完成，犯罪即成立，其後之繼續竊佔
    為狀態之繼續，故被告佔用同一土地之狀態，僅成立單純一罪。被告所犯上開二
    罪，犯意各別，行為不同，應分論併罰。查被告曾因業務過失致死案件，經臺灣
    臺北地方法院判處有期徒刑一年二月，於八十八年十二月十四日縮刑期滿執行完
    畢出監，有卷附臺灣高等法院檢察署刑案紀錄簡覆表可按，其受有期徒刑之執行
    完畢，五年以內再犯有期徒刑以上之罪，為累犯，依法加重其刑。
三、原審適用刑法第二百七十七條第一項、第三百二十條第二項、第一項、第四十一
    條第一項前段、第四十二條第二項、第四十七條、第五十一條第十款（贅引），
    罰金罰鍰提高標準條例第一條、第二條前段規定，審酌被告因佔用告訴人土地而
    與告訴人發生爭執，即出手毆人成傷，侵害他人身體法益，及其犯罪動機、手段
    、犯後態度等一切情狀，就竊佔罪處拘役三十日，傷害罪處罰金一千元，經核認
    事用法均無不合，公訴人上訴意旨以告訴人請求從重量刑，並非無可採為由。查
    本件竊佔土地僅約一坪，而告訴人之傷情輕微，原判決均已考量，此外別無加重
    具體事證，上訴核無理由，應予駁回。
據上論斷，應依刑事訴訟法第三百六十八條，判決如主文。
本案經檢察官吳國南到庭執行職務。
中      華      民      國    九十二    年     一       月      十五    日
                              臺灣高等法院刑事第十八庭
                                  審判長法  官  吳      敦
                                  法  官  劉  慧  芬
                                        法  官  吳  明  峰
右正本證明與原本無異。
不得上訴。
                                        書記官  李  華  安
中      華      民      國    九十二    年     一       月      十五    日
附錄論罪法條：
刑法第三百二十條第一項、第二項、
 (普通竊盜罪、竊佔罪)
意圖為自己或第三人不法之所有，而竊取他人之動產者，為竊盜罪，處五年以下有期
徒刑、拘役或五百元以下罰金。
意圖為自己或第三人不法之利益，而竊佔他人之不動產者，依前項之規定處斷。
刑法第二百七十七條第一項
 (普通傷害罪)
傷害人之身體或健康者，處三年以下有期徒刑、拘役或一千元以下罰金。


司法院資訊處製作；財團法人民間司法改革基金會備份。
